【裁判字號】    89,訴緝,28
【裁判日期】    890601
【裁判案由】    藥物藥商管理法
【裁判全文】
臺灣板橋地方法院刑事判決                          八十九年度訴緝字第二八號
    公  訴  人  臺灣板橋地方法院檢察署檢察官
    被      告  黃世平
                （原名丙○○
    指定辯護人  甲○
右列被告因違反藥事法案件，經檢察官提起公訴 (七十九年度偵字第一○九三八號）
，甲○判決如左：
    主  文
黃世平（即丙○○）共同明知為禁藥而販賣，處有期徒刑肆年陸月，減為有期徒刑貳
年參月。免其刑之全部之執行。
甲基安非他命伍拾點柒柒貳貳公斤，沒收。
    事  實
一、黃世平（原名丙○○，民國八十九三月三十日更名）明知含有甲基安非他命鹽酸
    鹽成分之甲基安非他命業經行政院衛生署於民國六十九年十二月八日以衛署藥字
    第三０一一二四號公告列為禁藥，竟為牟取不法利益，乃與乙○○（民國二十九
    年四月二日生，業經甲○以八十年度訴字第三四０號判決判處有期徒刑五年，減
    為有期徒刑二年六月確定）、吳火城（民國四十三年七月二十日生，經日本國法
    院判處有期徒刑十五年，併科罰金日圓三百萬元，現仍在日本國服刑中，待執行
    完畢遣返後再行審理）、彭根旺（民國四十一年七月二十日生，亦經日本國法院
    判處有期徒刑十四年，併科罰金日圓三百萬元，現仍在日本國服刑中，待執行完
    畢遣返後再行審理）、吳萬山（民國三十六年六月十七日生，亦經日本國法院判
    處有期徒刑十三年，併科罰金日圓三百萬元，八十七年十二月十八日獲假釋出獄
    ，並於八十八年一月七日經遣送返國後，由臺灣新竹地方法院於八十八年四月二
    十三日以八十七年度訴字第三五五號審理，判處有期徒刑四年六月，減為有期徒
    刑二年三月，並免其刑之全部執行）及不詳年籍之成年男子「許秋雄」共同基於
    販賣禁藥之犯意聯絡，共謀運送甲基安非他命至日本國販賣，以牟取暴利。旋該
    不詳年籍之成年男子「許秋雄」於七十六年四、五月間在高雄地區向不詳年籍姓
    名者購得甲基安非他命共五０．七七二二公斤後，即於同年十月下旬，在新竹市
    御書園外馬路上，與乙○○將前開甲基安非他命共五０．七七二二公斤交予吳火
    城、彭根旺。而吳火城、彭根旺取得前開甲基安非他命共五０．七七二二公斤後
    ，即將之分藏在內部挖空之十七個木雕飾象中，再以船舶運往日本國，而交由在
    日本國負責接貨及販賣之黃世平（即丙○○）、吳萬山。嗣因事為日本國警方查
    悉，吳萬山與吳火城、黃世平（即丙○○）、彭跟旺乃於七十七年一月二十五日
    先後在日本國東京新橋第一飯店、橫濱市及名古屋等地為日本國警方逮捕，並扣
    得甲基安非他命共五０．七七二二公斤及木雕飾象十七個。旋黃世平（即丙○○
    ）經日本國橫濱地方裁判所判處有期徒刑十三年，併科罰金日圓三百萬元確定，
    並於日本國執行，應執行至九十二年二月八日，嗣執行至八十九年一月二十一日
    始獲假釋出獄，並於八十九年二月九日經日本國移民官遣送返國。
二、案經內政部警政署刑事警察局台灣省警務處刑事警察大隊移請台灣士林地方法院
    檢察署呈請臺灣高等法院檢察署令轉臺灣板橋地方法院檢察署檢察官偵查起訴。
    理  由
一、右揭事實業據被告坦承不諱，核與共犯吳火城、彭根旺、吳萬山於日本國警訊時
    供述之情節相符，有日本國橫濱地方檢察廳昭和六十三年檢字第一０七七、一０
    七八、一０七九號起訴狀暨日本國橫濱地方裁判所判決書及東京高等裁判所昭和
    六三年第一○四八號判決書影本附卷可稽。而共犯乙○○亦經甲○以共同明知為
    禁藥而販賣罪判處有期徒刑五年，減為有期徒刑二年六月確定，並有甲○八十年
    度訴字第三四０號刑事判決在卷可參，另共犯吳萬山亦經台灣新竹地方法院以七
    十八年度訴字第三五五號判處有期徒刑四年六月，減為有期徒刑二年三月，並免
    其刑之全部之執行，亦有該判決書一件附卷足憑。足見被告所為前開自白，確與
    事實相符。事證已臻明確，犯行洵堪認定。
二、按甲基安非他命業經行政院衛生署於六十九年十二月八日以衛署藥字第三０一一
    二四號明令公告列為禁藥，自屬藥事法第二十二條第一款及藥事法修正前藥物藥
    商管理法第十六條第一款之禁藥，亦屬毒品危害防制條例第二條第二項第二款之
    第二級毒品，有行政院衛生署八十八年二月四日衛署藥字第八八００六七０三號
    函在卷可稽。又本案被告與共犯乙○○、吳火城、彭根旺、吳萬山及不詳年籍之
    成年男子「許秋雄」在我國領域內固無賣出甲基安非他命之行為，惟藥事法修正
    前之藥物藥商管理法第七十三條第一項及藥事法第八十三條第一項所謂「販賣禁
    藥」與毒品危害防制條例第四條第二項所謂「販賣第二級毒品」，並不以販入後
    復行賣出為構成要件，只要以營利為目的，將禁藥或第二級毒品販入、賣出，有
    一於此，即構成該罪。被告與共犯乙○○、吳火城、彭根旺、吳萬山及不詳年籍
    之成年男子「許秋雄」既係共同以營利為目的，而販入甲基安非他命，則販賣禁
    罪及販賣第二級毒品罪即已成立。第查，被告行為時法即藥事法修正前之藥物藥
    商管理法第七十三條第一項之法定刑為一年以上七年以下有期徒刑，得併科五千
    元以下罰金。惟被告犯罪後，「藥物藥商管理法」業經修正為「藥事法」，並於
    八十二年二月五日公布施行，而於同年月七日生效，依修正後之藥事法第八十三
    條第一項規定，明知為禁藥而販賣者，處五年以下有期徒刑，得併科新台幣十萬
    元以下罰金；且「肅清煙毒條例」亦修正為「毒品危害防制條例」，並於八十七
    年五月二十日公布施行，而於同月二十二日生效，該條例並將甲基安非他命鹽酸
    鹽列為第二級毒品，而販賣第二級毒品者，依該條例第四條第二項規定應處無期
    徒刑或七年以上有期徒刑，得併科新台幣七百萬元以下罰金。按行為後法律有變
    更者，適用裁判時之法律。但裁判前之法律有利於行為人者，適用最有利於行為
    人之法律。刑法第二條第一項定有明文。依此規定，行為人行為後法律有變更時
    ，原則上固以適用裁判時之新法，惟倘舊法即行為時法較新法即裁判時法為輕時
    ，則適用舊法即行為時法。考其立法意旨，乃採從新從輕主義，故行為後法律有
    變更者，即以適用最有利於行為人之法律甚明。據此，比較被告行為時法即藥事
    法修正前之藥物藥商管理法第七十三條第一項之法定刑及裁判時法即藥事法第八
    十三條第一項、毒品危害防制條例第四條第二項法定刑之結果，應以裁判時法即
    藥事法第八十三條第一項之規定對被告最為有利。另行政院衛生署雖於七十九年
    十月九日公告將安非他命類藥品（即包括甲基安非他命及其鹽類）列為麻醉藥品
    管理條例之化學合成麻醉藥品類，惟此為行政命命之變更，係屬事實變更，自不
    生新舊法比較適用之問題，附此敘明。核被告明知甲基安非他命為禁藥而販賣，
    所為係犯藥事法第八十三條第一項之明知為禁藥而販賣罪。被告與乙○○、吳火
    城、彭根旺、吳萬山及不詳年籍之成年男子「許秋雄」就前開犯行，有共同之犯
    意聯絡及行為分擔，均為共同正犯。爰審酌被告為牟圖不法之暴利，而欲在日本
    國賣出甲基安非他命，且販賣之數量達五０．七七二二公斤，危害人體之健康至
    鉅，並嚴重影響國家聲譽，犯罪手段、情節及所生危害均甚重大，惟念其犯罪後
    坦承犯行，態度尚稱良好等一切情狀，量處如主文所示之刑。又被告犯罪時間係
    在七十七年一月三十日以前，合於中華民國七十七年罪犯減刑條例第四條第二項
    、第二條第一項第二款乙類第三目之減刑規定，爰依法減輕其刑為有期徒刑二年
    三月。又被告犯罪時間雖亦係在七十九年十月三十一日以前，惟依中華民國八十
    年罪犯減刑條例第三條第四款之規定，犯藥事法修正前之藥物藥商管理法第七十
    三條第一項之罪者（即修正後之藥事法第八十三條第一項之明知為禁藥而販賣罪
    ），不予減刑，乃不得再依中華民國八十年罪犯減刑條例規定予以減刑，一併敘
    明。末按，同一行為雖經外國確定裁判，仍得依本法處斷。但在外國已受刑之全
    部或一部執行者，得免其刑之全部或一部之執行，刑法第九條亦載有明文。經查
    ，本案被告所犯藥事法第八十三條第一項之明知為禁藥而販賣行為，雖亦經日本
    國橫濱地方裁判所於昭和六十三年八月五日（即民國七十七年八月二十五日）判
    處有期徒刑十三年，併科罰金日圓三百萬元確定，並於日本國執行，應執行至九
    十二年二月八日，嗣執行至八十九年一月二十一日始獲假釋出獄，並於八十九年
    二月九日經日本國移民局遣送返國，有日本國橫濱地方檢察廳昭和六十三年檢字
    第一０七七、一０七八、一０七九號起訴狀暨日本國橫濱地方裁判所昭和六十三
    年八月五日判決書、內政部警政署航空警察局八十九年二月九日航警刑字第二九
    三三號函、日本國假釋放證明書、日本國關東地方更生保戶委員會事務局平成十
    一年十二月二十日假出獄許可決定書暨被告誓約書等在卷可稽。揆諸前揭規定，
    被告同一行為雖經日本國判決確定，甲○仍得依法處斷。惟被告在日本國就同一
    行為已受刑之一部執行達十年有餘（按自七十七年一月二十五日羈押後至判決確
    定後，執行至八十九年一月二十一日假釋出獄），並經日本國於執行期滿前准予
    假釋出獄，顯然已峻悔有據，應無再執行其刑之必要，爰併依刑法第九條規定，
    併予諭知免其刑之全部之執行。至查獲之甲基安非他命五０．七七二二公斤，雖
    經日本國橫濱地方裁判所判決沒收，有前開本國橫濱地方裁判所昭和六十三年八
    月五日判決書在卷足稽，惟該查獲之甲基安非他命五０．七七二二公斤係屬違禁
    物，復無證明業已滅失，自應依法併宣告沒收。
據上論斷，應依刑事訴訟法第二百九十九條第一項前段、藥事法第八十三條第一項、
刑法第十一條前段、第二條第一項、第二十八條、第九條、第三十八條第一項第一款
、中華民國七十七年罪犯減刑條例第四條第二項、第二條第一項第二款第三目、第六
條，判決如主文。
本案經檢察官鄭嘉欣到庭執行職務
中      華      民      國    八十九    年      六      月      一      日
                                      臺灣板橋地方法院刑事第一庭
                      法  官   胡  堅  勤
右正本證明與原本無異。
如不服本判決，應於判決送達後十日內，向甲○提出上訴狀。
                                          書記官   劉  文  美
中      華      民      國    八十九    年      六      月      二      日
附錄論罪法條：
藥事法第八十三條第一項：
明知為禁藥而販賣者，處五年以下有期徒刑，得併科新台幣十萬元以下罰金。


司法院資訊處製作；財團法人民間司法改革基金會備份。
